【裁判字號】    98,易,208
【裁判日期】    980507
【裁判案由】    詐欺
【裁判全文】
臺灣桃園地方法院刑事判決               98年度易字第208號
公  訴  人  臺灣桃園地方法院檢察署檢察官
被      告  甲○○
上列被告因詐欺案件，經檢察官聲請簡易判決處刑（97年度偵字
第15322 號），本院改以通常程序審理，判決如下：
    主  文
甲○○無罪。
    理  由
一、公訴意旨略以：被告甲○○雖得預見提供行動電話門號SIM
    卡予他人使用，足以幫助他人作為詐騙之工具以規避查緝，
    竟仍不違背其本意，基於幫助詐欺之不確定故意，於民國97
    年1 月31日，受姓名、年籍均不詳、自稱「桑旭凱」之成年
    男子之指示，在桃園縣龜山鄉○○路某通訊行，申辦遠傳電
    信股份有限公司行動電話號門號0000000000號，並旋將該門
    號SIM 卡交付予「桑旭凱」，以供其所屬詐欺集團成員使用
    。嗣該詐欺集團成員意圖為自己不法所有，於97年1 月下旬
    某日以上開門號撥打電話予李家瑋（由檢察官另案偵辦），
    借取李家瑋所開設合作金庫銀行帳戶（帳號：000000000000
    0 號）之存摺、提款卡及密碼等物後，再於97年1 月30日晚
    間10時20分許撥打電話予乙○○，自稱係MOMO購物台員工，
    佯稱乙○○先前於MOMO購物台購物時誤將付款方式設定為分
    期付款，須依指示至自動櫃員機取消設定，致乙○○陷於錯
    誤，於97年1 月30日晚間11時28分許、97年1 月31日凌晨0
    時2 分許，在臺中縣霧峰鄉○○路郵局自動櫃員機，先後轉
    帳匯款新臺幣（下同）14,123元、22,631元至前開李家瑋所
    有之合作金庫銀行帳戶內，嗣經乙○○察覺有異，報警處理
    ，始悉前情，因認被告涉犯刑法第30條第1 項、第339 條第
    1 項之幫助詐欺取財罪嫌。
二、按犯罪事實應依證據認定之，無證據不得認定犯罪事實。又
    不能證明被告犯罪者，應諭知無罪之判決，刑事訴訟法第15
    4 條第2 項、第301 條第1 項分別定有明文。又刑事訴訟上
    證明之資料，無論其為直接或間接證據，均須達於通常一般
    之人均不致有所懷疑，而得確信其為真實之程度，始得據為
    有罪之認定，若其關於被告是否犯罪之證明未能達此程度，
    而有合理懷疑之存在，致使無從形成有罪之確信，根據「罪
    證有疑，利於被告」之證據法則，即不得遽為不利被告之認
    定（最高法院76年台上字第4986號判例意旨參照）。
三、公訴意旨認為被告涉犯幫助詐欺取財罪嫌，係以：(一)被告甲
    ○○於警詢及偵訊中均供稱曾於97年1 月31日在桃園縣龜山
    鄉○○路上某通訊行申辦上開行動電話門號，申辦後旋將該
    門號交給「桑旭凱」；(二)被害人乙○○於警詢時指訴被詐騙
    情節；(三)證人李家瑋於警詢及偵訊中證述其將上開合作金庫
    銀行帳戶交給一姓名年籍不詳綽號「小凱」之人，「小凱」
    係以行動電話門號0000000000號與其聯絡；(四)被害人乙○○
    匯款單據、上開合作金庫銀行帳戶之交易明細表及上開行動
    電話門號通聯紀錄等，為主要論據。
四、訊據被告甲○○固坦承於上開時、地將上開行動電話門號SI
    M 卡交付予「桑旭凱」，惟矢口否認有何犯幫助詐欺之犯行
    ，辯稱：「桑旭凱」說他的名字沒辦法申請門號使用，伊就
    辦了該門號給他，也方便聯絡有關網路遊戲的一些問題，伊
    不知道將門號提供他人可能作為犯罪使用等語。
五、刑法上之幫助犯，以正犯已經犯罪為構成要件，故幫助犯無
    獨立性，如無他人犯罪行為之存在，幫助犯即無由成立，此
    有最高法院60年台上字第2159號判例可資參照，此乃幫助犯
    之從屬性使然。再者，幫助人提供之幫助行為，必須對於正
    犯之犯罪流程產生實際上（或係精神或係物質）之影響，有
    所因果貢獻，才能歸責給幫助人，如果正犯根本未使用幫助
    犯給予之物質助力，而該物質助力也未對正犯犯行提供任何
    精神幫助，則對正犯犯行及犯罪結果皆欠缺因果貢獻之幫助
    行為，仍不能論以幫助犯。
六、經查，被告係於97年1 月31日申辦上開行動電話門號，並由
    不詳人士於同日下午4 時4 分8 秒起至4 時6 分5 秒許，使
    用該行動電話門號撥打電話至李家瑋所有之門號0000000000
    號行動電話，此有上開行動電話門號通聯紀錄在卷可稽。而
    被害人乙○○係於97年1 月30日晚間10時20分許即接獲詐騙
    電話，並先後於97年1 月30日晚間11時28分許、97年1 月31
    日凌晨0 時2 分許，分別匯款14,123元、22,631元至李家瑋
    上開合作金庫銀行帳戶內，此亦有被害人匯款執據、存摺影
    本及李家瑋上開合作金庫銀行帳戶開戶基本資料及交易明細
    表附卷足憑。經比對被告申辦上開行動電話門號及被害人遭
    詐騙、匯款之時間後，可知被告係於被害人遭詐騙並匯款後
    始申辦上開行動電話門號，並非如證人李家瑋所述「小凱」
    係以被告甲○○所申辦之上開行動電話門號聯絡李家瑋，並
    向李家瑋借取上開合作金庫帳戶存摺、提款卡及密碼等帳戶
    資料。稽上各情，足認「小凱」所屬詐欺集團並未使用被告
    甲○○上開行動電話門號以遂行其等之詐欺犯行，是被告甲
    ○○提供上開行動電話門號之幫助行為與「小凱」所屬詐欺
    集團之詐欺行為尚欠因果關係，揆諸上揭說明，被告甲○○
    提供上開帳戶之行為，尚難論以刑法第30條之幫助犯。
七、綜上所述，被告甲○○之上開行動電話門號既非為詐欺集團
    成員利用以收購金融機構帳戶，遂行實施詐欺之犯罪，則被
    告甲○○即無由成立詐欺罪之幫助犯。此外，復查無其他積
    極證據足資證明被告甲○○有何公訴人所指之幫助詐欺犯行
    ，既不能證明被告甲○○犯罪，依法應為無罪之諭知。
八、本件檢察官原聲請以簡易判決處刑，惟經本院認有刑事訴訟
    法第451 條之1 第4 項但書第3 款所定之情形，依同法第45
    2 條之規定，本件爰改依通常程序審判之，末此敘明。
據上論斷，應依刑事訴訟法第452 條、第301 條第1 項，判決如
主文。
本案經檢察官周芝君到庭執行職務。
中    華    民    國    98    年    5     月    7     日
            刑事第十二庭  審判長法  官  魏于傑
                                法  官  羅國鴻
                                法  官  李文娟
得於10日內上訴
以上正本證明與原本無異。
如不服本判決應於收受判決後10日內向本院提出上訴書狀，並應
敘述具體理由。其未敘述上訴理由者，應於上訴期間屆滿後20日
內向本院補提理由書 (均須按他造當事人之人數附繕本)「 切勿
逕送上級法院」。
                               書記官   林新裕
中    華    民    國    98    年    5     月    11    日


司法院資訊處製作；財團法人民間司法改革基金會備份。
